臺灣高雄地方法院刑事判決　　　　　　　 96年度交自字第2號
自　訴　人　甲○○
自訴代理人　顏福松律師
被　　　告　乙○○
上列被告因業務過失傷害案件，經自訴人提起自訴，本院依簡式
審判程序判決如下：
    主  文
乙○○犯業務過失傷害罪，處有期徒刑月，如易科罰金，以新
台幣壹仟元折算壹日，減為有期徒刑壹月又拾伍日，如易科罰金
，以新台幣壹仟元折算壹日。
    事  實
一、乙○○係中華郵政股份有限公司（下稱中華郵政公司）高雄
    郵件處理中心之郵務士，以投遞包裹為其業務，係以駕駛為
    其附隨業務之人；其於民國95年8 月29日10時10分許，駕駛
    中華郵政公司所有車牌號碼YN-2545 號自小貨車，在高雄市
    鼓山區○○○路與裕誠路口以東40公尺處之路旁停車格（
    571498號）起步向左欲往西方向行駛時，應注意車輛起步前
    應讓行進中之車輛優先通行，而依當時天候晴、日間自然光
    線、路面無缺陷、無障礙物、視距良好，並無不能注意之情
    事，竟疏於注意及此，即率然從停車格中駛出，適有甲○○
    騎乘車牌號碼TXF-301 號輕型機車，沿該路段同向直行，因
    閃煞不及，發生擦撞，致甲○○人車倒地後，受有右下肢多
    處挫傷及右膝水腫之傷害。乙○○於犯罪未被發覺前，以電
    話向警方報案，並向據報到場處理之員警自首犯罪而接受裁
    判。
二、案經甲○○提起自訴。
    理  由
壹、程序部分
    本件被告乙○○所犯係死刑、無期徒刑、最輕本刑為三年以
    上有期徒刑以外之罪，其於準備程序中就被訴事實為有罪之
    陳述，經法官告知簡式審判程序之旨，並聽取自訴代理人、
    被告之意見後，認為適宜由受命法官獨任進行簡式審判程序
    ，依刑事訴訟法第273 條之1 第1 項規定，裁定由受命法官
    獨任進行審判程序，合先敘明。
貳、實體部分
一、上揭事實，業據被告乙○○於本院審理時供認不諱，並有道
    路交通事故現場圖、道路交通事故調查報告表(一)(二)、交通事
    故談話紀錄表、高雄市立聯合醫院診斷書、現場照片10幀附
    卷可憑，是被告上開自白與事實相符，自可採為認定犯罪事
    實之證據。
二、按汽車起步前，應讓行進中之車輛行人優先通行，道路交通
    安全規則第89條第1 項第6 款定有明文；上開道路交通規定
    係一般駕駛人所應注意並確實遵守之事項，被告考領有普通
    小型車駕照，有道路交通事故調查報告表(二)在卷可憑，自應
    確實注意並遵守之。查肇事當時天候晴朗、日間自然光線、
    柏油路面乾燥無缺陷、無障礙物、視距良好，有道路交通事
    故調查報告表(一)附卷可按，且依被告之智識、能力復無任何
    不能注意之情事，詎其竟疏未注意起步前，前後左右有無車
    輛，並讓行進中之車輛先行，以致肇生本件車禍，其有過失
    顯已灼然。
三、自訴人甲○○因本件道路交通事故人車倒地，致受有右下肢
    多處挫傷及右膝水腫之傷害等情，有高雄市立聯合醫院診斷
    書在卷可憑，是被告未盡前開注意義務與自訴人所受傷害之
    間，顯有相當因果關係，被告自難辭其過失致自訴人身體受
    有傷害之刑責。綜上所述，本件事證明確，被告過失傷害犯
    行，亦堪認定。
四、被告雖稱伊所駕車輛業已起步，並有一半車身駛入慢車道，
    自訴人未及閃過其所駕之車，亦有過失云云；惟查被告於肇
    事後自承其於後視鏡見到自訴人之輕機車沿大順一路東向西
    慢車道行駛，在其車左後方等語，有交通事故談話紀錄表可
    憑（詳本院卷第21頁），是其於車輛起步行駛時，已能注意
    後方有自訴人所駕機車駛近，依前揭道路交通安全規則所示
    ，自應讓行進中之自訴人機車先行，其因未遵守前揭規定而
    行駛，致肇生車禍，對於本件車禍之發生，自應負全部之過
    失責任，併此敘明。
五、按刑法第284 條第2 項後段之業務上過失傷害罪，以行為人
    之過失，係基於業務上行為而發生者為限，而所謂業務，係
    指個人基於其社會地位繼續反覆所執行之事務，包括主要業
    務及其附隨之準備工作與輔助事務在內。本件被告乙○○係
    中華郵政公司高雄郵件處理中心之郵務士，以投遞包裹為其
    業務，案發時所駕駛自小貨車係其為執行投遞包裹業務所駕
    駛，當時其正停於停車格內整理車內之包裹，以備投遞之用
    ，業據其自承在卷（詳本院卷第60頁），並有車禍現場照片
    所示肇事車輛確為中華郵政公司所有及車前玻璃置有「執行
    公務中」標示，是其以駕駛自用小客車為附隨業務，且處於
    執行業務之狀態甚明；被告於執行附隨業務途中駕車肇事致
    自訴人甲○○受有如事實欄所載之傷害，所為係犯刑法284
    條第2 項前段業務過失傷害罪。被告於肇事後，犯罪未被發
    覺前，以電話向警方報案，並主動向據報到場之員警表明為
    車禍之肇事者並接受裁判之情，有交通事故談話紀錄表在卷
    可稽（詳本院卷第21頁背面），堪認其所為已符合刑法自首
    之要件，爰依刑法第62條規定減輕其刑。爰審酌被告係自車
    道旁之停車格起步，應讓行進中之車輛優先通行，因其疏失
    致自訴人遭其撞及而身體多處受傷，且迄未與自訴人達成和
    解（曾進行調解，但因賠償數額未有共識而未成立），惟其
    犯罪後坦承犯行，態度尚佳，及斟酌自訴人所受傷害之程度
    等一切情狀，量處有期徒刑3 月，並斟酌其受僱於中華郵政
    公司擔任郵務士工作，經濟狀況應屬中等等情，諭知以新台
    幣1000元折算1 日之易科罰金折算標準；又被告係於96年4
    月24日以前犯本件業務過失傷害罪，符合中華民國九十六年
    罪犯減刑條例規定，應依同條例第2 條第1 項第3 款規定減
    其宣告刑二分之一，如主文所示，並諭知易科罰金之折算標
    準。
據上論斷，應依刑事訴訟法第343 條、第273 條之1 第1 項、第
299 條第1 項前段，刑法第284 條第2 項、第62條、第41條第1
項前段，刑法施行法第1 條之1 ，中華民國96年罪犯減刑條例第
2 條第1 項第3 款、第4 條、第7 條，判決如主文。
中　　華　　民　　國　　96　　年　　7 　　月　　31　　日
                    交通法庭    法　官  李  蓓
以上正本證明與原本無異。
如不服本判決應於收受本判決後10日內向本院提出上訴書狀，並
應敘述具體理由，如未敘述上訴理由者，應於上訴期間屆滿後20
日內補提理由書狀於本院（均須按他造當事人之人數附繕本）「
切勿逕送上級法院」。
中　　華　　民　　國　　96　　年　　7 　　月　　31　　日
　　　　　　　　　　　　　　　  書記官  何慧娟
附錄本判決論罪科刑法條：
中華民國刑法第284條
（過失傷害罪）
因過失傷害人者，處6 月以下有期徒刑、拘役或5 百元以下罰金
，致重傷者，處1 年以下有期徒刑、拘役或5 百元以下罰金。
從事業務之人，因業務上之過失傷害人者，處1 年以下有期徒刑
、拘役或1 千元以下罰金，致重傷者，處 3 年以下有期徒刑、
 拘役或 2 千元以下罰金。
